【裁判字號】    99,交聲,3872
【裁判日期】    991029
【裁判案由】    聲明異議
【裁判全文】
臺灣臺中地方法院交通事件裁定        99年度交聲字第3872號
原處分機關  交通部公路總局臺中區監理所
異  議  人  甲○○
即受處分人
上列異議人即受處分人因違反道路交通管理處罰條例案件，對於
交通部公路總局臺中區監理所中華民國94年4月1日中監違字第裁
60-GA0000000號所為之裁決處分(原舉發案號：中市警交字第GA0
000000號)，聲明異議，本院裁定如下：
    主  文
異議駁回。
    理  由
一、原處分意旨略以：異議人即受處分人(下稱受處分人)甲○○
    所有車牌號碼B6-0081號自小客車，於民國90年1月8日下午3
    時45分，在臺中市○○○街與大英西街口處，因在「行人穿
    越道停車(拖吊)」之違規，由臺中市警察局交通警察隊第三
    分隊警員依違反道路交通管理處罰條例第56條第1項第1款規
    定以中市警交字第GA0000000號舉發違反道路交通管理事件
    通知單逕行舉發，本所於94年4月1日以中監違字第裁60-GA0
    000000號裁決書，裁處罰鍰新臺幣 (下同)1,200元，逾期則
    依裁決書主文裁處等語。
二、受處分人聲明異議意旨略以：伊有收到紅單和照片，但照片
    中的車與伊的車型、顏色、廠牌都不同；因之後因故照片跟
    車輛都失竊，所以沒有在當時處理，爰聲明異議等語。
三、按受處分人不服道路交通管理處罰條例第8條主管機關所為
    之處罰，得於接到裁決書之翌日起20日內，向管轄地方法院
    聲明異議；依道路交通管理處罰條例第87條規定向管轄法院
    聲明異議之期間，自裁決送達之翌日起算，並得依法扣除在
    途期間及聲請回復原狀；交通法庭認聲明異議不合法律上之
    程式或其異議權已喪失者，應以裁定駁回之，但其不合法律
    上之程式可補正者，應先定期命為補正，逾期不補正者，即
    予駁回。道路交通管理處罰條例第87條第1項、道路交通事
    件處理辦法第12條、第17條分別定有明文。次按處理違反道
    路交通管理事件，有關文書送達之程序，依行政程序法之規
    定；又送達，於應受送達人之住居所、事務所或營業所為之
    ；於應送達處所不獲會晤應受送達人時，得將文書付與有辨
    別事理能力之同居人、受僱人或應送達處所之接收郵件人員
    ，違反道路交通管理事件統一裁罰基準及處理細則第5條，
    行政程序法第72條第1項前段、第73條第1項分別定有明文。
    而我國現行法制就文書之送達係採「到達主義」，此為民事
    訴訟起訴、上訴及刑事訴訟之上訴計算時效及上訴期限所採
    行，並觀之道路交通案件處理辦法第13條前段規定：「聲明
    異議，應以司法狀紙，敘述異議之理由，提出於原處分機關
    為之」，堪認交通異議案件亦採「到達主義」，有關異議期
    間之計算應以聲明異議書狀到達有權處理機關 (含管轄法院
    及原處分機關)之日為準。再前開所稱「住居所」係民法上
    概念(即民法第20條至第24條所規定)，指當事人依一定事實
    ，足認以久住之意思，住於一定之地域者，即為設定其住所
    於該地；所謂「一定事實」，包括戶籍登記、居住情形等，
    尤以戶籍登記資料為主要依據，但不以登記為要件。而戶籍
    法所為之戶籍住址之登記(戶籍法第一條參照)，採形式主義
    ，未登記不發生戶籍法上效力。戶籍登記之住址 (即戶籍所
    地址)，則為戶籍管轄區內之處所，主要發生選舉、兵役、
    教育等公法上效力，與住居所為民法上法律行為的準據，發
    生各種民事上的效力，二者規範意旨不同。實務上戶籍法上
    的住址與民法上的住居所，絕大多數情形雖為同一處所，但
    並非當然同一，然不論法院或行政機關在調查「住所」時，
    通常均以戶籍登記的住址為認定標準。
四、經查：
(一)受處分人甲○○之住所原設籍在臺中縣大里市○○路258號
    ，於95年9月21日遷移戶籍至臺中縣大里市○○路852巷125
    號，又於98年2月9日遷移戶籍至臺中縣大里市○○路78巷4
    號一情，此有受處分人之全戶戶籍資料查詢結果1紙、遷徙
    紀錄資料查詢結果2紙在卷可參。
(二)而受處分人甲○○駕駛上揭自小客車，因「行人穿越道停車
    (拖吊)」之違規，由臺中市警察局交通警察隊第三分隊警員
    依違反道路交通管理處罰條例第56條第1項第1款規定以中市
    警交字第GA0000000號舉發違反道路交通管理事件通知單逕
    行舉發，原處分機關於94年4月1日以中監違字第裁60-GA000
    0000號裁決書，裁處受處分人罰鍰1,200元，該裁決書嗣於9
    4年4月4日以郵務掛號之方式送達至受處分人當時之住所地
    即臺中縣大里市○○路258號，因未會晤受處分人本人，而
    由同居人即受處分人之夫陳武雄(於97年5月2日死亡)收受等
    情，此有上開違反道路交通管理事件裁決書影本、中華民國
    郵政掛號郵件收件回執影本暨其上陳武雄之印文各1份在卷
    可參，揆諸上開說明，本件違反道路交通管理事件裁決書已
    於99年4月4日合法送達予受處分人，核無違誤。又原處分機
    關址設臺中縣大肚鄉○○路○段2號，與受處分人應送達地
    址並非同一鄉、鎮、市，依法院訴訟當事人在途期間標準第
    2條、第4條第1項第2款之規定，計算聲明異議期間應扣除在
    途期間3日。是以，受處分人之聲明異議期間應自該裁決書
    送達之翌日 (即94年4月5日)起算20日，並扣除在途期間3日
    內，即至94年4月27日屆滿，受處分人遲至99年9月27日始具
    狀聲明異議，有其聲明異議狀1紙暨其上蓋用之交通部公路
    總局臺中區監理所總收文章存卷可按，顯已逾法定之20日異
    議期間，其聲明異議不合法律上之程式，且無從補正，於法
    自有未合，應予駁回。
五、依道路交通管理處罰條例第87條第2項、道路交通事件處理
    辦法第17條前段，裁定如主文。
中    華    民    國    99    年    10    月    29    日
                  交通法庭    法  官  簡芳潔
以上正本證明與原本無異。
如不服本裁定，應於收受送達後5日內向本院提出抗告狀。（應
附繕本）
                              書記官  余怜儀
中    華    民    國    99    年    10    月    29    日

司法院資訊處製作；財團法人民間司法改革基金會備份。
